臺灣板橋地方法院刑事判決　　　　　　　95年度訴字第3089號
公　訴　人　臺灣板橋地方法院檢察署檢察官
被　　　告　乙○○
指定辯護人　鍾開榮律師
上列被告因違反槍砲彈藥刀械管制條例案件，經檢察官提起公訴
（95年度偵字第17921號），本院判決如下：
    主  文
乙○○未經許可，寄藏可發射子彈具有殺傷力之改造手槍，處有
期徒刑年貳月，併科罰金新臺幣伍萬元，罰金如易服勞役，以
新臺幣壹仟元折算壹日。
扣案可發射子彈具殺傷力之仿FN廠一九一○型半自動手槍製造之
改造手槍壹枝（槍枝管制編號：0000000000號，含彈
匣壹個）沒收。
    事  實
一、乙○○明知可發射子彈具有殺傷力之改造槍枝、子彈，分別
    係槍砲彈藥刀械管制條例第四條第一項第一款、第二款所列
    管之槍砲、彈藥，非經中央主管機關許可，不得寄藏，竟基
    於受託寄藏具有殺傷力槍枝及子彈之犯意，於民國九十五年
    一月底某日，在臺北縣中和市○○路三六之四號停車場內，
    受「陳正勇」（已歿）所託，代為保管可發射子彈具有殺傷
    力之仿FN廠一九一○型半自動手槍製造之改造手槍一枝（槍
    枝管制編號：0000000000號，含彈匣一個）以及
    具有殺傷力之土造子彈三顆（其中一顆已因槍枝走火而擊發
    ，餘二顆均具直徑約七點八釐米金屬彈頭，亦因鑑驗試射而
    擊發），未經許可，將之藏置在上址停車場棚架內。嗣陳家
    慶於九十五年七月九日凌晨一時許，持上開改造手槍、子彈
    騎乘機車行經臺北縣土城市○○路○段與連城路口附近，不
    慎槍枝走火射傷己身，遂將上開槍彈攜回前揭停車場內，藏
    放在其停於該處之車牌號碼P 九─九五七七號自用小客車上
    ，再返家後就醫。經警於同日下午至醫院將被告身著衣物帶
    回派出所，發現被告所著衣服無彈孔，惟內摺處有黑色火藥
    點，合理懷疑被告係攜槍走火誤傷自己，再促被告之妻甲○
    ○向被告確認後，甲○○始向警表示被告自承攜槍不慎走火
    自傷並託甲○○帶同警方至藏槍地點取槍，於九十五年七月
    十三日下午二時三十分許，由甲○○帶同員警至上開停車場
    ，在前揭自用小客車內起出前述具有殺傷力之改造手槍一枝
    （含彈匣一個）及子彈二顆（經鑑驗試射擊發）而查獲上情
    。
二、案經臺北縣政府警察局土城分局報告臺灣板橋地方法院檢察
    署檢察官偵查起訴。
    理  由
一、按被告以外之人於審判外之言詞或書面陳述，除法律有規定
    者外，不得作為證據；又被告以外之人於審判外之陳述，雖
    不符第一百五十九條之一至第一百五十九條之四之規定，但
    經當事人於審判程序同意作為證據，法院審酌該言詞陳述或
    書面陳述作成時之情況，認為適當者，亦得為證據；當事人
    、代理人或辯護人於法院調查證據時，知有第一百五十九條
    第一項不得為證據之情形，而未於言詞辯論終結前聲明異議
    者，視為有前項之同意，刑事訴訟法第一百五十九條第一項
    、第一百五十九條之五規定甚明。經查，本判決後開所引用
    之被告以外之人於審判外之陳述（包括書面陳述），對本件
    被告而言，固皆屬傳聞證據，惟被告就前揭審判外陳述，於
    本院準備程序及審判期日時均表示同意作為證據；而公訴檢
    察官及辯護人雖知上開證據資料為傳聞證據，但於本院準備
    程序及審判期日中則表示無意見而不予爭執，且迄至言詞辯
    論終結前亦未再聲明異議。本院審酌上開證據資料製作時之
    情況，尚查無違法不當及證明力明顯過低之瑕疵，亦認為以
    之作為證據應屬適當，故揆諸前開法律規定與說明，爰逕依
    刑事訴訟法第一百五十九條之五規定，認前揭證據資料均例
    外有證據能力。
二、上揭犯罪事實，業據被告乙○○迭於警詢、偵查中及本院審
    理時自白不諱（見偵查卷第四至六頁、第三十一、三十二頁
    、本院準備程序及審判筆錄），復有扣案之改造手槍一枝（
    槍枝管制編號：0000000000號，含彈匣一個）以
    及具有殺傷力之土造子彈二顆（均具直徑約七點八釐米金屬
    彈頭，均經鑑驗試射而擊發）及土造金屬彈殼一顆扣案可資
    佐證。而前開槍枝、子彈、彈殼經送內政部警政署刑事警察
    局以性能檢驗法、試射法鑑定結果，認送鑑槍枝一枝（槍枝
    管制編號0000000000號），係由仿FN廠一九一○
    型半自動手槍製造之槍枝，換裝土造金屬槍管而成之改造手
    槍，機械性能良好，可擊發適用之子彈，認具殺傷力；送鑑
    子彈三顆，均係具直徑約七點八釐米金屬彈頭之土造子彈，
    經試射，其中一顆可擊發，惟發射動能不足，認不具殺傷力
    ，餘二顆均可擊發，認具殺傷力；送鑑彈殼一顆，認係土造
    金屬彈殼，有該局九十五年八月二十二日刑鑑字第○九五○
    一一二三○八號槍彈鑑定書一件暨所附槍彈照片三幀、該局
    九十五年十二月十九日刑鑑字第○九五一八○八七三號函附
    卷可稽（見偵查卷第三十六、三十七頁），足認被告自白確
    與事實相符。是本案事證明確，被告非法寄藏具有殺傷力之
    槍枝、子彈等犯行堪以認定，應依法論罪科刑。
三、按未經許可持有槍砲、彈藥、刀械等罪，其持有之繼續，為
    行為之繼續，並非狀態之繼續，故一經持有，其犯罪即告成
    立，但其完結，須繼續至持有行為終了時為止，其間法律縱
    有變更，因其行為繼續實施至新法施行以後，即應適用新法
    ，尚無行為後法律變更之可言。持有、寄藏槍砲而無正當理
    由之行為持續長時間，於終止持有前，均在其犯罪行為實施
    中。其間法律縱有變更，其行為既繼續實施至新法施行以後
    ，即與犯罪後法律有變更之情形不同，不生新舊法比較適用
    之問題（最高法院八十八年度台上字第二九六八號、七十五
    年度台上字第三三七○號判決意旨參照）。本件被告於九十
    五年一月底某日起，未經許可寄藏持有前開具有殺傷力之改
    造手槍、土造子彈，至九十五年七月十三日為警查獲等情，
    業據被告供承在卷，揆諸上開說明，被告寄藏上開槍、彈之
    行為繼續中，刑法固於九十四年二月二日修正公布，且於九
    十五年七月一日施行，然不生行為後法律變更，應為新舊法
    比較之問題，本件自應適用被告寄藏行為終止時之法律予以
    論處。是核被告乙○○所為，係犯槍砲彈藥刀械管制條例第
    八條第四項之未經許可寄藏可發射子彈具殺傷力之改造槍枝
    罪、同條例第十二條第四項之未經許可寄藏具有殺傷力之子
    彈罪。又被告係以一寄藏行為同時觸犯未經許可寄藏可發射
    子彈具殺傷力之改造槍枝罪及未經許可寄藏具有殺傷力之子
    彈罪，應構成想像競合犯，依刑法第五十五條規定，應從一
    重之未經許可寄藏可發射子彈具有殺傷力之改造槍枝罪論處
    。公訴意旨雖漏論被告持有具有殺傷力之子彈罪，惟該部分
    與起訴有罪部分有上述裁判上一罪關係，應為起訴效力所及
    ，本院自應併予審究。又按寄藏與持有，均係將物置於自己
    實力支配之下，僅寄藏必先有他人之持有行為，而後始為之
    受寄代藏而已，故寄藏之受人委託代為保管，其保管之本身
    ，亦屬持有，不過此之持有係受寄之當然結果，不應另就其
    持有犯行予以論處（最高法院七十四年度臺上字第三四００
    號判例參照）。被告係受友人「陳正勇」之委託，代為保管
    扣案之槍枝、子彈一節，業經被告於本院審理時供明在卷，
    並經本院審認如上，公訴意旨認被告所為係犯未經許可持有
    可發射子彈具有殺傷力之改造槍枝罪及未經許可持有子彈罪
    ，尚有未洽，惟「寄藏」與「持有」之所犯法條項、款相同
    ，毋庸變更起訴法條。
四、再按刑法第六十二條之所謂發覺，固非以有偵查犯罪權之機
    關或人員確知其人犯罪無誤為必要，而於對其發生嫌疑時，
    即得謂為已發覺；但此項對犯人之嫌疑，仍須有確切之根據
    得為合理之可疑者，始足當之；自首以對於未發覺之罪投案
    而受裁判為要件，至其方式雖不限於自行投案，即託人代理
    自首或向非偵查機關請其轉送，亦無不可，但須有向該管司
    法機關自承犯罪而受裁判之事實，始生效力，若於犯罪後，
    僅向被害人或非有偵查犯罪職務之公務員陳述自己犯罪之事
    實，而無受裁判之表示，即與自首之條件不符。（最高法院
    七十二年台上字第六四一號、五十年台上字第六五號判例可
    資參照）查本件係被告於九十五年七月九日凌晨攜帶槍枝走
    火傷及己身送醫後，由員警於同日下午至醫院將被告身著衣
    物帶回派出所，經警發現被告槍傷位置在腹部，而所著衣服
    表面無彈孔，內摺處卻有黑色火藥點，懷疑被告係將槍枝插
    在腰際不慎走火誤傷自己，遂於該日下午四時許至被告住處
    請被告之妻甲○○至醫院詢問被告是否攜槍自傷，其後經甲
    ○○主動前來警局製作筆錄，表示被告自承攜槍不慎走火自
    傷並託甲○○帶同警方至藏槍地點取槍等情，業據證人即查
    獲員警丙○○於本院審理時證述明確，核與證人即被告之妻
    甲○○於本院審理時結證稱：被告受傷當天上午快九點時，
    我有到加護病房去看被告，他用寫的叫我帶警察到車上將槍
    取出，但我去車上看沒有找到，所以當天下午四時許警察問
    我被告是否為自傷時，我因不確定，所以沒有向警察說明被
    告係被自己攜帶的槍枝所傷等語一致，足見甲○○事後雖代
    理被告向警方坦承寄藏槍彈，並供出藏放槍彈地點，惟其係
    於警因相關跡證合理懷疑被告犯罪後始為上開供述至明，是
    以並非於有偵查犯罪職務之公務員發覺犯罪前，向有偵查犯
    罪權之機關或人員自承犯罪而受裁判，尚難依自首規定寬減
    其刑。又犯本條例之罪，於偵查或審判中自白，並供述全部
    槍砲、彈藥、刀械之來源及去向，因而查獲或因而防止重大
    危害治安事件之發生者，減輕或免除其刑，槍砲彈藥刀械管
    制條例第十八條第四項定有明文。該條項所謂「並」供述全
    部槍砲、彈藥、刀械之來源「及」「去向」，自係指已將槍
    械、彈藥移轉與他人持有之情形而言，不包括仍為自己持有
    之情形在（最高法院九十三年度台上字第四二二三號判決意
    旨參照）。本案被告寄藏扣案槍彈既未移轉與他人持有，自
    與前揭規定情形有間，尚無由依前開規定減輕或免除被告
    本件犯行之刑度，併此敘明。爰審酌槍枝、彈藥之非法寄藏
    ，危害人身安全及社會秩序至鉅，而為國法懸為厲禁，並經
    各類教育及傳媒宣導週知歷數十年，被告應無不知之理，詎
    猶未經許可寄藏槍枝、子彈，藐視公共規範，欠缺守法觀念
    ，甚為可訾，應予非難，兼衡被告寄藏槍枝、子彈之數量，
    及其素行、犯罪動機、目的、手段、犯罪後坦承犯行，態度
    尚稱良好等一切情狀，量處如主文所示之刑，並諭知併科之
    罰金易服勞役之折算標準，以示懲儆。
五、扣案仿FN廠一九一○型半自動手槍製造之改造手槍一枝（槍
    枝管制編號：0000000000號，含彈匣壹個），為
    可發射子彈具有殺傷力之改造槍枝，係屬違禁物，爰依刑法
    第三十八條第一項第一款之規定，併予宣告沒收。至上開具
    有殺傷力之土造子彈三顆，其中一顆因槍枝走火擊發，並傷
    及被告，足見有殺傷力，另扣案二顆經鑑驗有殺傷力，惟因
    鑑驗試射擊發，均喪失效用，所遺留之彈頭及彈殼，已不具
    殺傷力，而非屬違禁物，爰不予宣告沒收，併此敘明。
據上論斷，應依刑事訴訟法第二百九十九條第一項前段，槍砲彈
藥刀械管制條例第八條第四項、第十二條第四項，刑法第十一條
前段、第五十五條、第四十二條第三項前段、第三十八條第一項
第一款，判決如主文。
本案經檢察官沈志成到庭執行職務。
中　　華　　民　　國　　96　　年　　1　　月　　10 　　日
                  刑事第十五庭  審判長法　官  陳鴻清
                                      法  官  劉景宜
                                      法  官  劉安榕
上列正本證明與原本無異。
如不服本判決，應於判決送達後十日內向本院提出上訴狀（應附
繕本），上訴於臺灣高等法院。
                                      書記官  楊馥如
中　　華　　民　　國　　96　　年　　1　　月　　10 　　日
附錄本案論罪科刑法條全文：
槍砲彈藥刀械管制條例第8條
未經許可，製造、販賣或運輸鋼筆槍、瓦斯槍、麻醉槍、獵槍、
空氣槍或第4 條第1 項第1 款所定其他可發射金屬或子彈具有殺
傷力之各式槍砲者，處無期徒刑或5 年以上有期徒刑，併科新臺
幣1 千萬元以下罰金。
未經許可，轉讓、出租或出借前項所列槍枝者，處5 年以上有期
徒刑，併科新臺幣1 千萬元以下罰金。
意圖供自己或他人犯罪之用，而犯前二項之罪者，處無期徒刑或
7年以上有期徒刑，併科新臺幣1 千萬元以下罰金。
未經許可，持有、寄藏或意圖販賣而陳列第1 項所列槍枝者，處
3 年以上10年以下有期徒刑，併科新臺幣700 萬元以下罰金。
第1 項至第3 項之未遂犯罰之。
槍砲彈藥刀械管制條例第12條
未經許可，製造、販賣或運輸子彈者，處1 年以上7 年以下有期
徒刑，併科新台幣500 萬元以下罰金。
未經許可，轉讓、出租或出借子彈者，處6 月以上5 年以下有期
徒刑，併科新台幣300 萬元以下罰金。
意圖供自己或他人犯罪之用，而犯前二項之罪者，處3 年以上10
年以下有期徒刑，併科新台幣700 萬元以下罰金。
未經許可，持有、寄藏或意圖販賣而陳列子彈者，處5 年以下有
期徒刑，併科新台幣300 萬元以下罰金。
第 1 項至第 3 項之未遂犯罰之。
